臺灣臺東地方法院民事裁定
110年度消債更字第1號
聲  請  人  鍾明珠  
代  理  人  李容嘉扶助律師
相  對  人  臺灣土地銀行股份有限公司

法定代理人  謝娟娟  
代  理  人  曾美華  
相  對  人  國泰世華商業銀行股份有限公司

法定代理人  郭明鑑  
代  理  人  薛鈞    
            林慧欣  
相  對  人  凱基商業銀行股份有限公司
                      設臺北市○○區○○○路0段000號、000號、000號0樓及000號0樓
法定代理人  魏寶生  


相  對  人  良京實業股份有限公司

法定代理人  平川秀一郎

代  理  人  王維新  
相  對  人  富邦資產管理股份有限公司

法定代理人  洪主民   


相  對  人  長鑫資產管理股份有限公司

法定代理人  潘代鼎  


相  對  人  中華電信股份有限公司

法定代理人  謝繼茂  
相  對  人  滙誠第一資產管理股份有限公司

法定代理人  莊仲沼  


相  對  人  滙誠第二資產管理股份有限公司

法定代理人  莊仲沼  


上列當事人因消費者債務清理事件聲請更生，本院裁定如下：
    主  文
聲請人甲○○自民國一百一十年六月十日上午十時起開始更生程序
。
命司法事務官進行本件更生程序。
    理  由
一、按本條例所稱消費者，指5年內未從事營業活動或從事小規
    模營業活動之自然人，消費者債務清理條例（下稱消債條例
    ）第2條第1項定有明文。次按債務人對於金融機構負債務者
    ，在聲請更生或清算前，應向最大債權金融機構請求協商債
    務清償方案，或向其住、居所地之法院或鄉、鎮、市、區調
    解委員會聲請債務清理之調解，消債條例第151條第1項定有
    明文。再按債務人不能清償債務或有不能清償之虞者，得依
    本條例所定更生或清算程序，清理其債務；債務人無擔保或
    無優先權之本金及利息債務總額未逾新臺幣（下同）1,200
    萬元者，於法院裁定開始清算程序或宣告破產前，得向法院
    聲請更生；法院開始更生程序之裁定，應載明其年、月、日
    、時，並即時發生效力；法院裁定開始更生或清算程序後，
    得命司法事務官進行更生或清算程序；必要時，得選任律師
    、會計師或其他適當之自然人或法人一人為監督人或管理人
    ，消債條例第3條、第42條第1項、第45條第1項、第16條第1
    項分別定有明文。
二、本件聲請意旨略以：聲請人前因無穩定收入，並扶養2名未
    成年子女，復為照顧失智且行動不便之母親卓秀英（已於民
    國109年12月7日過世，本院卷第109頁），而申辦信用卡、
    現金卡以支應生活所需，為本件債務發生原因。爰依法聲請
    更生等語。
三、經查：聲請人前因積欠國泰世華銀行等債權人債權，於109
    年11月17日具狀向本院聲請消債條例前置調解，經本院以10
    9年度司消債調字第96號消費者債務清理調解事件受理在案
    ，惟最大債權金融機構國泰世華商業銀行股份有限公司（下
    稱國泰世華銀行）考量聲請人尚有資產管理公司之債務，加
    以雙方還款條件與債權差距之比例懸殊過大，調解未成立等
    情，有國泰世華銀行陳報狀、本院109年12月29日調解筆錄
    在卷可證（詳本院卷第52頁、第63頁）。是以，本院自應綜
    合其目前全部收支及財產狀況，評估是否已達不能維持符合
    人性尊嚴之最低生活條件，而有「不能清償債務或有不能清
    償之虞」之情形。經查：
  ㈠聲請人之平均每月收入及財產狀況
　　聲請人陳報其名下僅有2份保單，及其繼承自母親之公同共
    有房屋1棟（現值27,800元），有聲請人之全國財產稅總歸
    戶財產查詢清單、國泰人壽保險股份有限公司保單帳戶價值
    一覽表、財政部南區國稅局遺產稅免稅證明書在卷可佐（詳
    本院卷第73頁至第80頁、第123頁、第162頁）。就其收入部
    分，聲請人目前為「讚不絕口火鍋店」計時人員，月薪約23
    ,800元，業據聲請人之雇主出具收入證明切結書在卷（詳本
    院卷第71頁），本院復查無聲請人有其他收入，堪認聲請人
    所陳應屬實在，從而，本院認以23,800元列計其每月收入為
    適當。
  ㈡聲請人支出狀況（包括個人必要生活費用及扶養費）
    聲請人自陳其及2名受扶養親屬每月所需最低生活費合計27,
    254元（詳本院卷第69頁）。本院審酌聲請人之子女均未成
    年（詳本院卷第81-1頁），確有受聲請人扶養之必要，而其
    主張之每月所需最低生活費27,254元，仍低於以衛生福利部
    公告110年度臺灣省每人每月最低生活費1.2倍即15,946元【
    計算式：13,288元×1.2＝15,946元，元以下四捨五入】計算
    之必要生活費用47,838元【依消債條例第64條之2第2項之規
    定，受扶養者之必要生活費用即臺灣省110年度每人每月最
    低生活費之1.2倍，聲請人現與其前夫共同負擔該2名受扶養
    親屬之扶養費，參本院卷第14頁。計算式：15,946元＋(15,9
    46元÷2)×2＝31,892元】，尚屬合理。本院爰以27,254元為其
    與2名受扶養者每月生活費用之必要支出數額。
　㈢準此，聲請人每月可處分所得23,800元，扣除其及受扶養親
    屬每月所需最低生活費27,254元後，已成負數，已不足以負
    擔上開最大債權金融機構國泰銀行所提「863,400元、60期
    、每期清償14,390元」之分期還款方案（詳本院卷第164頁
    ），遑論其另尚積欠債權人凱基商業銀行股份有限公司、良
    京實業股份有限公司、富邦資產管理股份有限公司等債務（
    詳本院卷第12頁至第14頁）。參以聲請人雖投保2筆人壽保
    險契約，然保單現金價值分別為1,925元、0元，金額極少（
    詳本院卷第123頁），加以聲請人名下固有房屋1棟，現值27
    ,800元，且係與其他5名繼承人共有之，據此足認聲請人名
    下財產顯無法清償債務。本院審酌上開事證，認聲請人確已
    達不能清償債務或有不能清償之虞之程度。此外，聲請人無
    擔保或無優先權之債務總額未逾1,200萬元，且無消債條例
    第6條第3項、第8條或第46條各款所定駁回更生聲請之事由
    存在，則本件聲請人聲請更生，尚屬有據，應予准許。
四、另聲請人應於本件更生程序開始後，由債權人會議可決或由
    法院裁定認可其更生方案後方能實行，倘未能經債權人會議
    可決或經法院認為公允而裁定認可，則依消債條例第61條規
    定，應續行清算程序，且有受不免責裁定之可能，恐非有利
    於聲請人，故聲請人仍應禁止貪圖享受，需節制消費慾望，
    不得為非必要之消費支出，並盡量避免過度消費，是聲請人
    仍應維持撙節生活，並以最大誠意提出足以為債權人接受或
    經法院認為公允之更生方案，附此敘明。
五、依消債條例第16條第1項規定，命司法事務官進行本件更生
    程序，爰裁定如主文所示。
中　　華　　民　　國　　110 　年　　6 　　月　　10　　日
                  民事第一庭  法  官  吳俐臻
上為正本係照原本作成。
本裁定不得抗告。
本裁定業已於110年6月10日上午10時公告。
中　　華　　民　　國　　110 　年　　6 　　月　　10　　日
                              書記官  王品涵